臺灣高雄地方法院刑事判決　　　　　　　96年度訴緝字第50號
公　訴　人　臺灣高雄地方法院檢察署檢察官
被　　　告　乙○○
上列被告因違反毒品危害防制條例案件，經檢察官提起公訴（95
年度毒偵字第738 號），及同署移送併辦（95年度毒偵字第2098
、6808、5331號、96年度毒偵字第37號），被告就被訴事實為有
罪之陳述，本院合議庭裁定由受命法官獨任進行簡式審判程序，
判決如下：
    主  文
乙○○施用第一級毒品，處有期徒刑捌月，減為有期徒刑肆月，
如易科罰金，以銀元佰元即新臺幣玖佰元折算壹日。又連續施
用第二級毒品，處有期徒刑捌月，減為有期徒刑肆月，如易科罰
金，以銀元佰元即新臺幣玖佰元折算壹日。應執行有期徒刑柒
月，如易科罰金，以銀元佰元即新臺幣玖佰元折算壹日。
    事  實
一、乙○○前於民國91年間因施用毒品案件，經本院以91年度毒
    聲字第2716號裁定送觀察、勒戒後，認無繼續施用毒品之傾
    向，於91年8 月15日執行完畢釋放，並經臺灣高雄地方法院
    檢察署檢察官以91年度毒偵緝字第352 號為不起訴處分確定
    。詎其仍不知悔改，於前案觀察、勒戒執行完畢釋放後5 年
    內，復基於施用第一級毒品海洛因之犯意及施用第二級毒品
    甲基安非他命之概括犯意，以將海洛因摻入香煙、安非他命
    放在玻璃球燒烤之方式，於(一)94年12月20日晚上9 時許回溯
    24 小 時某時，在高雄某地施用第一級毒品海洛因及第二級
    毒品甲基安非他命各1 次，為警於同日晚上9 時許在高雄市
    前鎮區鎮○○街395 巷33號1 樓之1 查獲，並扣得第一級毒
    品海洛因7 小包（驗餘淨重共計3.20公克）、第二級毒品甲
    基安非他命4 小包（驗餘淨重共計0.42公克）、注射針筒4
    支、塑膠尖匙3 支、夾鏈袋25只，復徵得其同意後採尿送驗
    ，呈嗎啡及甲基安非他命陽性反應。(二)復承上施用第二級毒
    品甲基安非他命之概括犯意，於95年1 月27日上午11時許回
    溯24小時內之某時（受公權力拘束期間除外），在不詳地點
    ，施用甲基安非他命1 次。於同年月26日下午5 時許，在高
    雄縣鳳山市○○路3 號「御宿汽車旅館」231 號房間內，為
    警執行臨檢勤務，經徵得其同意搜索，查獲同行之丙○○持
    有第一級毒品海洛因9 包（毛重共約6.8 公克）等物，復徵
    得其同意後採尿送驗，呈甲基安非他命陽性反應。(三)又承上
    施用第二級毒品甲基安非他命之概括犯意，於95年5 月16日
    晚間10時許，在高雄市○○區○○路某處，施用第二級毒品
    甲基安非他命1 次。經警於同日晚間11時許，於高雄市三民
    區○○○路與澄清路口攔檢，查知其為毒品列管人口，復徵
    得其同意後採尿送驗，呈甲基安非他命陽性反應。
二、案經高雄市政府警察局苓雅分局、新興分局分別報告臺灣高
    雄地方法院檢察署檢察官偵查起訴及同署移送併辦，嗣被告
    逃匿，經本院於95年5 月3 日發布通緝，於96年3 月18日緝
    獲。
    理  由
一、本件係經被告乙○○於準備程序當庭表示認罪，而經本院裁
    定以簡式審判程序加以審理，依據刑事訴訟法第273 條之2
    、第159 條第2 項之規定，不適用傳聞法則有關限制證據能
    力之相關規定，合先敘明。
二、上開事實業經被告乙○○坦承不諱，且其先後3 次為警查獲
    所採集之尿液檢體，經送檢驗結果，第1 次呈嗎啡陽性反應
    （按海洛因係由嗎啡經化學合成而製得，經注射進入人體後
    ，因代謝分解成嗎啡，因此施打海洛因後，由尿液中檢驗結
    果仍為嗎啡反應）及甲基安非他命陽性反應，第2 、3 次則
    呈甲基安非他命陽性反應，有高雄市凱旋醫院95年1 月2 日
    出具之轉碼編號A00000000 號濫用藥物尿液檢驗報告暨高雄
    市政府警察局苓雅分局偵辦毒品案件嫌疑人尿液採證代碼對
    照表各1 份（本院訴字卷第76頁、本案苓雅分局警卷第29頁
    ）、同醫院95年2 月14日出具之轉碼編號A00000000 號濫用
    藥物尿液檢驗報告暨高雄市政府警察局苓雅分局偵辦毒品案
    件嫌疑人尿液採證代碼對照表各1 份（併案95年度毒偵字第
    2098號卷第8 頁、併案苓雅分局警卷第16頁）、同醫院95年
    5 月29日出具之轉碼編號A0000000號濫用藥物尿液檢驗報告
    暨高雄市政府警察局新興分局偵辦毒品案件嫌疑人尿液採證
    代碼對照表各1 份（併案95年度毒偵字第6806號新興分局警
    卷第8 頁）在卷可證；又扣案之白粉7 包，送法務部調查局
    以化學呈色法及氣相層析質譜儀分析法檢驗結果，確係第一
    級毒品海洛因，亦有該局95年2 月24日調科壹字第22002236
    4 號鑑定通知書1 件（見本院訴字卷第74頁）、扣案之甲基
    安非他命4 包，送高雄醫學大學附設中和紀念醫院以薄層色
    層分析法及氣體色層質譜分析法檢驗結果，確係甲基安非他
    命、二甲基安非他命，亦有該院95年2 月7 日出具之0000-0
    00號檢驗報告1 份附卷可憑（見本院訴字卷第24頁）；復有
    被告所有供其分裝海洛因所用之塑膠尖匙3 支及夾鏈袋25個
    可資佐證，足見被告上開自白核與事實相符，應可採信。再
    被告有如事實欄所示之觀察、勒戒執行完畢之情，有臺灣高
    等法院被告前案紀錄表在卷可佐，顯見其係於上開強制戒治
    執行完畢釋放後，5 年內再犯本件施用第一級、第二級毒品
    之罪，事證明確，被告犯行堪以認定，自應依法論科。
三、被告行為後，刑法第56條連續犯之規定，業於94年1 月7 日
    修正公布刪除，並於95年7 月1 日施行，則被告之犯行，因
    行為後新法業已刪除連續犯之規定，此刪除雖非犯罪構成要
    件之變更，但顯已影響行為人刑罰之法律效果，自屬法律有
    變更，依新法第2 條第1 項規定，比較新、舊法結果，仍應
    適用較有利於被告之行為時法律即舊法論以連續犯（最高法
    院95年第8 次刑事庭會議決議參照）。刑法第51條亦有修正
    ，修正前刑法第51條第5 款規定：「宣告多數有期徒刑者，
    於各刑中之最長期以上，各刑合併之刑期以下，定其刑期。
    但不得逾二十年。」；修正後則規定：「宣告多數有期徒刑
    者，於各刑中之最長期以上，各刑合併之刑期以下，定其刑
    期。但不得逾三十年。」。經比較結果，修正後刑法並非較
    有利於行為人，依刑法第2 條第1 項前段規定，仍應依修正
    前刑法定其應執行刑（最高法院96年度台上字第1150號判決
    參照）。經綜合比較前述新、舊法結果，修正後規定並未較
    有利於行為人，則應依修正後刑法第2 條第1 項前段規定，
    適用行為時（即修正前）之法律。
四、按海洛因、安非他命係毒品危害防制條例第2 條第2 項第1
    款、第2 款所明定之第一級、第二級毒品，不得非法持有、
    施用。核被告所為，係犯毒品危害防制條例第10條第1 項之
    施用第一級毒品海洛因罪，及同條第2 項之施用第二級毒品
    安非他命罪。其施用第一級毒品海洛因前後持有海洛因，及
    其施用第二級毒品安非他命前後持有安非他命之低度行為，
    應為施用海洛因、安非他命之高度行為所吸收，均不另論罪
    。又其所為3 次施用第二級毒品之犯行，時間緊接，所犯犯
    罪構成要件相同之罪名，顯係基於概括犯意反覆實施，均屬
    連續犯，依連續犯之規定，論以1 罪，並加重其刑。而所犯
    上開施用第一級、第二級毒品2 罪間，犯意各別，行為互殊
    ，應予分論併罰。公訴意旨雖僅就被告於94年12月20日下午
    9 時許回溯24小時某時，施用第二級毒品甲基安非他命犯行
    起訴，而未就之後至95年5 月16日晚間10時許止之施用第二
    級毒品犯行起訴，然此部分之犯罪事實與起訴部分，有如前
    述之連續犯之裁判上一罪關係，並經檢察官移送併辦（95年
    度毒偵字第2098、6806號），為起訴效力所及，本院自應併
    予審究。爰審酌海洛因戕害身心，而被告前因施用毒品經送
    觀察、勒戒處分後，猶不思戒絕革除惡習，再為本件犯罪，
    顯未因前所受觀察勒戒之治療處分而記取教訓，惟其施用毒
    品所生危害，實以自戕身心健康為主，對於他人生命、身體
    、財產等法益，尚無明顯而重大之實害，兼衡其犯罪後坦承
    犯罪等一切情狀，各量處如主文所示之刑。
五、又被告上開犯罪時間在96年4 月24日以前，所犯為毒品危害
    防制條例第10條第1 項、第2 項之罪，合於減刑條件，爰依
    中華民國96年罪犯減刑條例第2 條第1 項第3 款、第7 條規
    定減為如主文所示之刑。又「犯最重本刑為五年以下有期徒
    刑以下之刑之罪，依本條例規定減為六月以下有期徒刑、拘
    役者，應於為減刑裁判時，併諭知易科罰金折算之標準。」
    同條例第9 條定有明文，且是否准於易科罰金及其關於易科
    罰金之折算標準，均應依原判決時，所應適用法律有關是否
    准於易科罰金及其折算標準定之（臺灣高等法院96年6 月29
    日刑事庭庭長會議決議參照）。又被告行為時之刑法第41條
    第1 項前段及罰金罰鍰提高標準條例第2 條（現已刪除）係
    規定以銀元100 元至300 元折算1 日（即以新臺幣300 元至
    900 元折算1 日），而被告行為後之現行刑法第41條第1 項
    前段，則係規定以新臺幣1000元、2000元或3000元折算1 日
    ，是經比較修正前、後之易科罰金折算標準，應以行為時即
    修正前之規定，較有利於被告；又被告行為時之刑法第41條
    第2 項規定「併合處罰之數罪，均有前項情形，其應執行之
    刑逾六月者，亦同」，亦即數罪併罰合計應執行刑逾6 月者
    ，仍得易科罰金，然被告行為後之現行刑法第41條第2 項則
    規定為「前項規定於數罪併罰，其應執行之刑未逾六月者，
    亦適用之」，依此反面解釋為應執行之刑逾6 月者，不得易
    科罰金，經比較新舊法適用結果，亦以修正施行前之規定有
    利於本件被告，是以，本件併合處罰之數罪合計其刑期雖已
    逾6 個月，依刑法第2 條第1 項前段之規定，仍應適用修正
    前刑法第41條第1 項、第2 項之規定諭知易科罰金之折算標
    準。本院考量本件犯罪情節之輕重及被告係高中畢業、從事
    美髮職業、家庭經濟狀況為小康等情況，諭知如主文所示之
    易科罰金折算標準。
六、又扣案之第一級毒品海洛因7 包（驗餘淨重合計3.20公克）
    、第二級毒品甲基安非他命4 包（驗餘淨重合計0.42公克）
    、殘餘甲基安非他命夾鏈袋1 只、塑膠尖匙3 支、夾鏈袋24
    個、針筒4 支，已經臺灣高等法院高雄分院以95年度上訴字
    第1199號判決宣告沒收銷燬之，並經臺灣高雄地方法院檢察
    署檢察官於96年6 月2 日、3 日以處分命令沒收銷燬，有上
    開判決書及本院電話記錄查詢表在卷可稽，是上開扣案物品
    既已沒收銷燬而滅失，本院爰不再為沒收銷燬之諭知。
七、退併辦部分：
  (一)臺灣高雄地方法院檢察署95年度毒偵字第5331號移送併辦意
    旨略以：被告基於施用第一級毒品海洛因及第二級毒品甲基
    安非他命之犯意，於95年6 月15日凌晨4 時許回溯24小時內
    之某時，在不詳地點，施用海洛因及甲基安非他命各乙次。
    同署95年度毒偵字第3768號移送併案意旨略以：被告基於施
    用毒品之犯意，於96年3 月12日晚上8 時26分起回溯24小時
    內某時（不包括在公權力拘束之時間），在不詳處所施用第
    一、二級毒品海洛因、甲基安非他命各1 次。同署95年度毒
    偵字第3721號移送併案意旨略以：被告乙○○基於施用毒品
    之犯意，於96年3 月17日凌晨2 時許，在高雄縣大寮鄉○○
    村○○路21號住處施用第一級毒品海洛因1 次；又於同年月
    18日下午6 時起回溯24小時內某時（不包括在公權力拘束之
    時間），不詳處所施用第二級毒品甲基安非他命1 次。均認
    此部分施用毒品行為，與上開施用毒品行為有連續犯或集合
    犯之關係，而移送併辦。
  (二)惟查被告曾因毒品危害防制條例案件，經本院以94年度訴字
    第3194號判決判處有期徒刑6 月、3 月，如易科罰金，均以
    銀元300 元即新臺幣900 元折算1 日，應執行有期徒刑8 月
    ，如易科罰金，以銀元300 元即新臺幣900 元折算1 日確定
    ，並於95年5 月17日入監服刑，至同年6 月8 日因徒刑易科
    罰金執行完畢出監，有臺灣高等法院被告前案紀錄表在卷可
    按，前揭併辦施用毒品行為，均係被告於95年6 月8 日出監
    後所為。則被告在監服刑時，其人身自由因此受拘束，尚難
    認本件與併案部分係基於單一概括犯意或集合犯之單一犯意
    所為。是上開併案部分與本案既非基於單一概括犯意或集合
    犯之單一犯意而為之，自非連續犯或集合犯而無裁判上一罪
    關係，併案部分尚非本件起訴效力所及，本院依法不得審究
    ，應由臺灣高雄地方法院檢察署檢察官另為適法之處理。
據上論斷，應依刑事訴訟法第273條之1第1項、第299條第1項前
段，毒品危害防制條例第10條第1 項、第2 項，刑法第2 條第1
項前段、第11條前段，修正前刑法第41條第1 項、第2 項、第51
條第5 款、第56條、中華民國96年罪犯減刑條例第2 條第1 項第
3 款、第7 條、第9 條，判決如主文。
本案經檢察官甲○○到庭執行職務。
中　　華　　民　　國　　96　　年　　7 　　月　　16　　日
                  刑事第十四庭  法　官  施介元
以上正本證明與原本無異。
如不服本判決，應於收受送達後10日內向本院提出上訴書狀。
中　　華　　民　　國　　96　　年　　7 　　月　　16　　日
 　　　　　　　　　　　　       書記官  謝群育
附錄本案論罪科刑法條全文：
毒品危害防制條例第10條第1 項、第2項
施用第一級毒品者，處 6 月以上 5 年以下有期徒刑。
施用第二級毒品者，處 3 年以下有期徒刑。
